【裁判字號】    92,易,895
【裁判日期】    920606
【裁判案由】    傷害等
【裁判全文】
臺灣臺北地方法院刑事判決                         九十二年度易字第八九五號
    公  訴  人  臺灣臺北地方法院檢察署檢察官
    被      告  丙○○
右列被告因傷害等案件，經檢察官提起公訴（九十二年度偵字第二九六二號、九十二
年度偵字第四三０五號），本院判決如左：
    主  文
丙○○傷害人之身體，累犯，處有期徒刑參月，如易科罰金，以參佰元折算壹日；又
以強暴妨害人行使權利，累犯，處拘役肆拾日，如易科罰金，以參佰元折算壹日。
    事  實
一、丙○○前因妨害自由案件，經本院判處有期徒刑三月，於民國八十七年三月二十
    日易科罰金執行完畢，仍不知悔改。因與鄰居甲○○、丁○○夫妻相處不睦，且
    因罹有情感性疾病，易有情緒化反應，竟於具備意思決定能力之情形下，於九十
    一年八月十二日下午四時許，在台北市○○區○○路二段七十五巷十七號一樓大
    門口，與甲○○口角後，動手打甲○○兩個耳光，並持雨傘毆打甲○○，致甲○○受有左顳部約２ｘ２公分腫脹、左上肢多處挫傷及右手臂約２ｘ０、５公分挫
    傷等傷害。另於九十一年十月十一日晚間七時三十分許，見丁○○及其家人自外
    返家，竟無故手持鋁鍋站在台北市○○區○○路二段七十五巷十七號六樓之九丁○○住處門前，以身體阻擋之方式，間接逼迫、妨礙丁○○及其家人行使返家之
    權利，經丁○○要求其讓開，並表明欲進入家門之意，丙○○仍以身體阻擋於丁○○住處門前，以此間接強暴方式扭曲丁○○及其家人之意思決定自由，妨害其
    等行使權利（原起訴書認係以脅迫妨害人行使權利，業經公訴檢察官當庭更正起
    訴事實為以強暴方式妨害人行使權利）。
二、案經被害人甲○○、丁○○分別訴由台北市政府警察局中正第二分局移送臺灣臺
    北地方法院檢察署檢察官偵查起訴。
    理  由
一、訊據被告固不否認分別於上開時地與甲○○、丁○○發生爭執之事實，惟矢口否
    認有傷害及妨害他人行使權利之犯行，辯稱：九十一年八月十二日係甲○○拿手
    提袋打伊，伊係持雨傘抵擋，致雨傘損壞，並未毆打甲○○，游女係被自己皮包
    打傷；至九十一年十月十一日其並未阻擋丁○○返家，而係丁○○及其家人不讓
    其離去云云。然查：
（一）傷害部分：
      右揭傷害之犯罪事實，業據證人即被害人甲○○於偵審中指述遭被告毆打之經
      過甚詳，並據證人乙○○到庭結證稱：「有經過，因為當天與丁○○有約，原
      來約五點要到他家吃飯，四點多開車行經該處時，我有看到二個婦人在打架。
      」、「    ．．．所以我是在車上目睹，我看到有一個婦女拿一把雨傘在打另
      外一名女子，該女子則以皮包回擋，當時我不認識那二名女子。」、「五點多
      丁○○告訴我說他太太掛急診，我到醫院時才知道他太太被打。」、「當天在
      醫院時我有告訴丁○○看到的情形，後來丁○○告訴我說檢察官說要找證人作
      證，我才同意作證，... 大約在九十二年三月我同意要出來作證」等語甚詳（
      本院審判筆錄參照）；核與被告於偵查中聲請傳訊之證人馬台世於偵查中所述
      ：九十一年八月十二日曾目睹他們（指被告及甲○○）有拉扯等情（九十二年
      度偵字第二九六二號偵查卷第二十六頁參照）相符。而甲○○被毆打後，於當
      日至台北市立和平醫院急診，經診斷確受有事實欄所示之各項傷害，此有台北
      市立和平醫院診字第九一０八０六００號診斷書附卷可稽（同偵查卷第十一頁
      參照）。足見甲○○確因被告之攻擊行為受有事實欄所示之傷害，被告空言否
      認傷害犯行，不足採信。
（二）妨害自由部分：
    （１）按所謂強暴係指以有形之體力或其他行為，造成被害人一種心理上或生理
          上被強制之狀態，而足以妨礙被害人之意思決定自由與依其意思決定而行
          動之自由。學說區分為直接強暴與間接強暴。所謂直接強暴係指以身體之
          強制力直接強制行為客體，達成行為目的。間接強暴係指間接地針對目的
          ，而施用暴力，形成間接的逼迫作用，以扭曲被害人之意思，而能依照行
          為人所擬定之方向，加以操控。易言之，間接強暴並非經由直接針對被害
          人本人形成強制，而係經由施以立即之惡害，作為對於被害人之心理強制
          手段。
    （２）右揭妨害自由之事實，業據證人丁○○於警訊中指述：「我係於昨（十一
          ）日下午十九時三十分許，與我妻子及兒女欲返家時，遭遇鄰居丙○○擋
          住我家之大門，並揚言說這是公共區域（走廊）我不讓開．．．」等語；
          及於本院審理中指稱：「（問：九十一年十月十一日晚上有無遇到被告）
          有，當天我跟我太太及小孩回家時，被告擋住我家門口，我先走進走道，
          我太太及兩個小孩在後面，被告就擋在我家大門口的走道上．．．當天我
          有表明請她讓路，被告一直指著我說試試看你要怎樣、怎樣．．．」、「
          （問：除了請被告讓開後有無其他方法可以從大門進入你家）沒有。」、
          「（問：當時被告走出來做什麼）我不知道，他手上拿著鍋子在把玩，我
          上前走到我家的大門前，被告就走到我家的大門前，用手指著我，我要她
          走開，她不走開，被告當時站在我家門前十分鐘，指著我罵我說另案毀損
          案件開庭時所言不實。」、「（問：當時你可否逕行開鎖進家門不理會被
          告）不可以，因為我若推開她，她就會告我，當時我鑰匙已經拿出來，她
          是站在我門鎖的前方。」、「（問：當時你有無表明要進屋，叫她走開不
          要阻擋）有，但她仍然站在原位。」等語明確，並有丁○○於本院提出之
          監視錄影翻拍照片四張在卷可稽，足見被告確於九十一年十月十一日手拿
          鍋子站立證人丁○○家門前，阻擋丁○○返家，以此不法外力之間接強暴
          方式，妨害丁○○行使進入家門之權利。雖被告辯稱：伊並未阻擋丁○○
          家人返家，伊拿鍋子是要出去買火鍋，反係丁○○及其家人不讓伊離開云
          云。惟查，被告於本院審理中自承：照片中其站立位置係丁○○家門前等
          情，且不爭執丁○○於案發時曾要求其讓開之事（本院審判筆錄第十二、
          十頁參照），參之右述監視錄影翻拍照片顯示被告確擋於丁○○家門前站
          立，且以左手食指指著丁○○夫婦之畫面，並無丁○○夫婦阻擋被告之影
          象，被告所辯無非事後卸責之詞，不足採信。
（三）綜上所述，本件事證明確，被告犯行堪予認定。
二、核被告所為，係犯刑法第二百七十七條第一項傷害罪、第三百零四條第一項之強
    制罪。被告以一阻擋行為同時妨害丁○○及其家人行使權利，為同種想像競合，
    從一罪處斷。被告所犯上開二罪間，犯意個別，行為互殊，應予分論併罰。又被
    告雖罹患情感性疾病，有新光吳火獅紀念醫院乙種診斷證明書可參；然被告自承
    行為時知悉自己行為，並能控制自己行為等情甚詳（本院審判筆錄第十一頁參照
    ），足見其行為時有意思決定能力，並未罹於心神喪失或精神耗弱之狀態，附此
    說明。查被告曾因妨害自由案件，經本院判處有期徒刑三月，於八十七年三月二
    十日易科罰金執行完畢，有臺灣高等法院被告全國前案紀錄表可按，其於前案執
    行完畢後，五年以內再犯本件法定本刑為有期徒刑以上之二罪，均為累犯，各依
    法加重其刑。爰審酌被告罹患情感性疾病，有失眠、憂鬱、焦慮等情形，有前開
    診斷證明書附卷可稽，顯因情緒性反應，一時失慮為本件犯行，及其品行、犯罪
    之動機、目的、手段、犯罪時所受之刺激、被害人所受傷害程度及被告犯罪後之
    態度等一切情狀，分別量處如主文所示之刑，並各諭知易科罰金之折算標準。
據上論斷，應依刑事訴訟法第二百九十九條第一項前段，刑法第二百七十七條第一項
、第三百零四條第一項、第五十五條、第四十七條、第四十一條第一項，罰金罰鍰提
高標準條例第一條前段、第二條，判決如主文。
本案經檢察官孫小萍到庭執行職務
中      華      民      國      九十二      年      六     月     六    日
                                      臺灣臺北地方法院刑事第八庭
                                          法  官    朱瑞娟
如不服本判決，得自收受送達之日起十日內，向本院提出上訴。
右正本證明與原本無異。
                                          書記官    梁淑時
中      華      民      國      九十二      年      六     月   十一    日
附錄本案論罪科刑法條
刑法第二百七十七條（普通傷害罪）：
傷害人之身體或健康者，處三年以下有期徒刑、拘役或一千元以下罰金。
犯前項之罪因而致人於死者，處無期徒刑或七年以上有期徒刑；致重傷者，處三年以
上十年以下有期徒刑。
刑法第三百零四條（強制罪）：
以強暴、脅迫使人行無義務之事或妨害人行使權利者，處三年以下有期徒刑、拘役或
三百元以下罰金。
前項之未遂犯罰之。


司法院資訊處製作；財團法人民間司法改革基金會備份。
